【裁判字號】    98,訴,814
【裁判日期】    990129
【裁判案由】    殺人未遂等
【裁判全文】
臺灣高雄地方法院刑事判決               98年度訴字第814號
公  訴  人  臺灣高雄地方法院檢察署檢察官
被      告  己○○
選任辯護人  焦文城律師
上列被告因殺人未遂等案件，經檢察官提起公訴（98年度偵字第
6638、12687 、13371 號），本院判決如下：
    主  文
己○○犯非法持有手槍罪，處有期徒刑伍年陸月，併科罰金新臺
幣拾伍萬元，罰金如易服勞役，以新臺幣壹仟元折算壹日，扣案
制式手槍壹枝（含彈匣貳個，槍枝管制編號000000000
0號）及口徑九mm之制式子彈拾柒顆，均沒收；又殺人未遂，處
有期徒刑伍年，扣案上開制式手槍壹枝（含彈匣貳個，槍枝管制
編號0000000000號），沒收；又教唆犯未指定犯人準
誣告罪，處有期徒刑月。應執行有期徒刑拾年，併科罰金新臺
幣拾伍萬元，罰金如易服勞役，以新臺幣壹仟元折算壹日，扣案
制式手槍壹枝（含彈匣貳個，槍枝管制編號000000000
0號）及口徑九mm之制式子彈拾柒顆，均沒收。
    事  實
一、己○○（綽號凱仔）明知未經許可，不得無故持有具殺傷力
    之各式槍枝、子彈，竟基於持有可發射子彈具殺傷力之制式
    手槍、子彈之犯意，於民國98年1 月21日22時許，在高雄市
    三民區○○○路164 巷1 號門外之花盆中，同時拿取陳漢宗
    （96年1 月18日死亡）生前告知藏放地點之可發射子彈具殺
    傷力之德國HK廠製USP Compact 型0.40吋（起訴書誤載0.49
    吋）制式半自動手槍1 支（含彈匣2 個，槍枝管制編號：00
    00000000號）及具殺傷力之子彈31顆而持有之。嗣於98年1
    月22日1 時許，己○○駕駛廠牌賓士車牌號碼2116-XN 號自
    用小客車（下稱賓士車），在高雄市新興區○○○路160 號
    前持上開槍彈擊發5 顆子彈，分別擊中廠牌富豪車牌號碼YK
    -7703 號自用小客車（下稱富豪車）車體及丁○○、戊○○
    後（詳下述），駕駛上開賓士車逃離現場，將上開制式半自
    動手槍1 支（含彈匣2 個）及射擊5 發後所餘26顆子彈，藏
    放在臺南縣新化鎮山腳里54之37號，經警據報到達高雄市新
    興區○○○路160 號前處理，在現場拾得彈殼5 顆、彈頭1
    顆，於富豪車內及丁○○體內各起出彈頭1 顆，並循線追查
    ，得知駕駛上開賓士車綽號「凱仔」之己○○涉有重嫌，於
    98年2 月24日依法對己○○執行拘提，經己○○自願同意警
    方對臺南縣新化鎮山腳里54之37號執行搜索，並主動帶同警
    方在該處行李箱內扣得上開制式半自動手槍1 支（含彈匣2
    個）及具殺傷力之子彈26顆（嗣經送驗試射9 顆）。
二、己○○於98年1 月22日1 時許，駕駛登記林郁璇名下之上開
    賓士車，在高雄市新興區○○○路160 號前停車並乘坐車內
    駕駛座等候時，丁○○（綽號小胖）駕駛前開富豪車，搭載
    戊○○、乙○○（綽號豆花）、丙○○（綽號水餃），在上
    址接續自左側衝撞己○○所駕駛賓士車左前車門處2 次後（
    戊○○此部分所涉毀損罪嫌，未據告訴），緊靠該車門停車
    ，由乙○○、丙○○從富豪車後座下車（乙○○從右後車門
    下車後，未關上車門，使該右後車門呈開啟狀態），分持球
    棒揮砸己○○所駕駛賓士車之玻璃（乙○○、丙○○此部分
    所涉毀損及傷害罪嫌，未據告訴）。己○○明知乙○○、丙○○所持用之攻擊武器為一般球棒，雖欲防衛自己之身體與
    生命而排除目前之不法侵害，惟其可預見持制式手槍朝現有
    人所在位置擊發數顆子彈，可能因子彈射入人體而傷及維繫
    生命之重要器官，致生他人死亡之結果，其僅須啟動賓士車
    並駛離現場或開啟車體上方天窗或將手槍伸出窗外對空鳴槍
    等手段，應足以防衛乙○○、丙○○之繼續侵害，竟以超過
    防衛必要之程度及方法，基於致生他人死亡亦不違背其本意
    之不確定犯意，持上開制式手槍接續由賓士車駕駛座朝左前
    車窗外以扇形水平擊發5 顆子彈，其中二顆子彈射入富豪車
    引擎蓋、一顆子彈貫穿左側雨刷造成前擋風玻璃破裂、一顆
    子彈貫穿前擋風玻璃射入駕駛座並擊中駕駛座上丁○○右頸
    部、一顆子彈擊中從該車右前副駕駛座下車之戊○○右胸並
    由其右腋下貫穿，繼續貫穿該車呈開啟車門狀態（乙○○下
    車時未關門）之右後車窗玻璃（己○○此部分所涉毀損罪嫌
    部份，未據告訴），致丁○○受有右臉及右頸部槍傷併右頸
    動脈破裂、右臉頰骨折、呼吸衰竭之傷害；戊○○受有右胸
    槍傷之傷害，經分別送財團法人長庚紀念醫院高雄分院及高
    雄榮民總醫院急救後，均倖免於死。於己○○開槍後，乙○○、丙○○聞槍聲而四散躲避，己○○即駕駛上開賓士車逃
    離現場，駛至高雄市前金區○○○街大同院區○○○路旁處
    棄車逃逸，經警據報到場，將丁○○、戊○○送醫救治，經
    調取槍擊現場附近路口監視器錄影資料，得悉前開賓士車棄
    置於上址，並採集上開槍擊現場、富豪車及賓士車之跡證，
    且詢問丁○○後，得悉己○○就上開槍擊涉有重嫌，並循線
    拘提己○○到案而查悉上情。
三、己○○為免遭查緝，明知上開賓士車並未遭竊，竟基於教唆
    他人犯未指定犯人誣告罪之犯意，於98年1 月22日1 時20分
    許，在高雄市前金區○○○街大同院區○○○路旁處，對於
    本無犯意之上開賓士車登記名義人林郁璇，以自己所用門號
    0000000000號行動電話撥打林郁璇所持用門號0000000000號
    行動電話之方式，教唆其向警方謊報失竊，林郁璇遂基於未
    指定犯人誣告之犯意，於98年1 月22日1 時30分前往高雄縣
    政府警察局仁武分局澄觀派出所，向該管警員謊稱該車於98
    年1 月22日1 時20分許在高雄縣仁武鄉○○村○○街八卦國
    民小學附近遭不詳之人竊取（林郁璇此部分所涉誣告罪嫌，
    現由檢察官另行偵辦）。嗣經警處理上開槍擊案件，查悉該
    車為己○○於98年1 月22日1 時許犯槍擊案時所駕駛，並於
    高雄市前金區○○○街大同院區○○○路旁處尋得上開賓士
    車，於98年2 月24日依法拘提己○○到案後，在其所教唆誣
    告之案件裁判確定前，經己○○自白上情。
四、案經內政部警政署刑事警察局及高雄市政府警察局新興分局
    報告臺灣高雄地方法院檢察署檢察官偵查後起訴。
    理  由
一、證據能力之認定
  (一)按被告以外之人於審判外之言詞或書面陳述，除法律有規定
    者外，不得作為證據；被告以外之人（包括證人、鑑定人、
    告訴人、被害人及共同被告等）於檢察事務官、司法警察官
    或司法警察調查中所為之陳述，與審判中不符時，其先前之
    陳述具有較可信之特別情況，且為證明犯罪事實存否所必要
    者，得為證據，刑事訴訟法第159 條第1 項、第159 條之2
    分別定有明文。是被告以外之人於司法警察（官）調查中所
    為之陳述，依刑事訴訟法第159 條第1 項規定，係屬傳聞證
    據，原則上無證據能力，惟如該陳述與審判中不符時，其先
    前之陳述具有較可信之特別情況，且為證明犯罪事實存否所
    必要者，依同法第159 條之2 規定（即刑事訴訟法第159 條
    第1 項所指之「除法律有規定者外」），始例外認為有證據
    能力；如該陳述與審判中相符時，因該陳述並不符合刑事訴
    訟法第159 條之2 有關傳聞例外之規定，故不得作為認定本
    案犯罪事實有無之證據，應以其於審判中之陳述作為證據。
    經查，證人丁○○、丙○○於警詢所為之陳述，屬被告以外
    之人於審判外之陳述，且核與本院審理中到庭所證述，前後
    內容大致相符，參諸上開說明，其二人警詢中陳述即無證據
    能力。
  (二)按被告以外之人於審判外之陳述，雖不符刑事訴訟法第159
    條之1 至第159 條之4 之規定，而經當事人於審判程序同意
    作為證據，法院審酌該言詞陳述或書面陳述作成時之情況，
    認為適當者，亦得為證據，刑事訴訟法第159 條之5 第1 項
    定有明文。查除前述證據外，本判決所引用其他據以認定事
    實之傳聞證據，檢察官、被告及辯護人雖知該等證據資料為
    傳聞證據，但於本院審理時均表示同意作為證據，本院審酌
    該等證據資料製作時之情況，尚查無違法不當及證明力明顯
    過低之瑕疵，認為以之作為證據應屬適當，揆諸前開法律規
    定與說明，爰依同法第159 條之5 第1 項規定，認該等證據
    資料均有證據能力。
二、認定犯罪事實所憑證據及理由
    訊據被告己○○坦承於上開時、地持有制式槍彈，並持槍擊
    發5 顆子彈，且以行動電話要求林郁璇向警方謊報賓士車失
    竊等情，惟否認有何殺人未遂犯行，辯稱：我因遭多人持棒
    攻擊，內心害怕，為防衛自己生命、身體，而持槍朝車窗外
    射擊5 顆子彈，未瞄準特定目標，並無殺人犯意，且防衛行
    為未過當。經查：
  (一)上開事實欄一、三所載被告持有槍彈及教唆誣告之事實，業
    經被告於本院審理中坦承不諱，核與證人即被告姨母庚○○
    於本院審理中證述相符（院卷235 頁），且有內政部警政署
    刑事警察局搜索扣押筆錄、扣押物品目錄表及起獲槍彈現場
    相片5 張（警二卷50至53頁、56至58頁）、被告98年1 月22
    日槍擊後駕駛賓士車棄置高雄市前金區○○○街大同院區○○○路旁過程之路口監視器錄影擷取相片（偵一卷81、82頁
    ）、陳漢宗戶籍謄本（院卷179 頁）、林郁璇98年1 月22日
    向高雄縣政府警察局仁武分局澄觀派出所謊報賓士車失竊之
    警詢筆錄（警一卷26頁）、賓士車失車案件基本資料及高雄
    縣政府警察局車輛協尋電腦輸入單（警一卷30、30反頁）、
    林郁璇所持用門號0000000000號行動電話之用戶基本資料及
    98年1 月21日至22日之雙向通聯紀錄（院卷47至52頁）在卷
    可憑。另扣案槍彈經送請內政部警政署刑事警察局鑑定結果
    ，認扣案手槍（含彈匣2 個，槍枝管制編號：0000000000號
    ），係德國HK廠製USP Compact 型0.40吋制式半自動手槍，
    槍管內具6 條右旋來復線，擊發功能正常，可供擊發同口徑
    制式子彈使用，認具殺傷力；另扣案子彈26顆，均係口徑9m
    m 制式子彈，經採樣9 顆試射均可擊發，認均具殺傷力，有
    該局98年3 月25日刑鑑字第0980030462號鑑驗書在卷可據（
    偵一卷157 至159 頁）。又被告於98年1 月22日1 時許，在
    高雄市新興區○○○路160 號前，由賓士車駕駛座朝左前車
    窗外水平擊發5 顆子彈，由該5 顆子彈分別射穿富豪車堅硬
    引擎蓋、擋風玻璃、左側雨刷、右後車窗玻璃，其中一顆子
    彈於貫穿該車擋風玻璃後尚射入丁○○體內，一顆子彈貫穿
    戊○○身體後尚貫穿該車之右後車窗玻璃（詳下述）等情判
    斷，足認被告所擊發5 顆子彈之動能均可對人體造成傷害，
    應皆具殺傷力。基上，足認被告此部分自白與事實相符，應
    堪採認。
  (二)被告於98年1 月22日1 時許，駕駛上開賓士車，在高雄市新
    興區○○○路160 號前停車並乘坐車內駕駛座等候時，丁○○駕駛富豪車，搭載戊○○、乙○○、丙○○，在上址接續
    自左側衝撞被告所駕駛賓士車左前車門處2 次後，緊靠該車
    門停車，由乙○○、丙○○從後座下車，分持球棒揮砸被告
    所駕駛賓士車之玻璃，被告見狀即持上開制式手槍接續由賓
    士車駕駛座朝左前車窗外擊發5 顆子彈，其中二顆子彈射入
    富豪車引擎蓋、一顆子彈貫穿左側雨刷造成前擋風玻璃破裂
    、一顆子彈貫穿前擋風玻璃射入駕駛座並擊中駕駛座上丁○○右頸部、一顆子彈擊中從該車右前副駕駛座下車之戊○○
    右胸並由其右腋下貫穿，繼續貫穿該車呈開啟車門狀態（乙○○下車時未關門）之右後車窗玻璃，致丁○○受有右臉及
    右頸部槍傷併右頸動脈破裂、右臉頰骨折、呼吸衰竭之傷害
    ；戊○○受有右胸槍傷之傷害，經分別送財團法人長庚紀念
    醫院高雄分院及高雄榮民總醫院急救後，均倖免於死，於被
    告開槍後，乙○○、丙○○聞槍聲而四散躲避，被告即駕駛
    上開賓士車逃離現場，駛至高雄市前金區○○○街大同院區
    ○○○路旁處棄車逃逸等情，為被告所不爭，且經證人丁○○、戊○○、乙○○、丙○○於本院審理中證述明確，並有
    丁○○之長庚紀念醫院高雄分院病歷及診斷證明書（院卷85
    至147 頁、警一卷29頁）、戊○○之行政院國軍退除役官兵
    輔導委員會高雄榮民總醫院急診病歷及診斷證明書（院卷54
    至58頁、警一卷29反頁）、高雄市政府警察局新興分局現場
    勘察報告所載現場狀況、平面圖、槍擊現場及富豪車彈孔之
    採證相片（警三卷33反至66頁）、高雄市政府警察局刑事鑑
    識中心對賓士車之勘察採證相片（警三卷67至80頁）、高雄
    市政府警察局現場勘察報告所載現場勘察暨採證結果（警一
    卷90至）在卷可憑。又於賓士車內外掛式後照鏡中間上方採
    得之指紋，及於槍擊現場地面所查獲之菸蒂，經鑑驗結果分
    別與被告右姆指及DNA-ATR 型別相符；另於槍擊現場所拾獲
    之5 個彈殼，經鑑驗結果認該5 個彈殼彈底特徵紋痕相同，
    為同一把手槍所擊發，且與扣案制式手槍所試射彈殼比對，
    其特徵紋痕吻合，足見槍擊現場之5 個彈殼均為扣案制式手
    槍所擊發；又於丁○○體內經醫師所取之彈頭，經鑑驗認係
    受撞擊變形之彈頭鉛心等節，有內政部警政署刑事警察局98
    年2 月10日刑紋字第0980015025號鑑驗書（警一卷101 至10
    3 頁）、該局98年2 月12日刑鑑字第0980014981號鑑驗書（
    警一卷96反頁、97頁）、該局98年4 月8 日刑鑑字第098004
    7164號函（警二卷59頁）、該局98年3 月20日刑鑑字第0980
    030430號鑑驗書（偵一卷156 頁）、高雄市政府警察局98年
    3 月10日高市警鑑字第0980014250號鑑驗書（警一卷105 至
    106 頁）在卷可考。由富豪車之5 個彈孔中，其中4個 分別
    在車體之引擎蓋及擋風玻璃處，其餘一個在呈開啟狀態之右
    後車門玻璃上，參以證人乙○○證述其於案發時從該車右後
    車門下車時，未關上右後車門（偵一卷175 頁），證人戊○○證述案發時其從車內副駕駛座下車後關上車門欲跑離現場
    時，感覺胸口中槍等語（警卷14頁）及所受遭子彈貫穿之傷
    勢，酌以戊○○中槍位置及該車開啟狀態之右後車窗玻璃中
    彈位置呈直線，合於子彈飛行彈道，可見貫穿戊○○及呈開
    啟狀態之右後車門玻璃之子彈應同一顆，堪認戊○○於剛下
    車在富豪車右前車門處遭子彈擊中，子彈貫穿其身體繼續向
    前飛行，再擊中並貫穿該車呈開啟狀態之右後車門玻璃。是
    被告於事實欄二所載時、地，持扣案制式手槍接續朝車窗外
    擊發5 顆子彈，致丁○○、戊○○中彈之事實，應堪認定。
  (三)被告持以射擊之手槍為制式手槍，所擊發之子彈為制式子彈
    一節，為被告所明知（偵一卷111 頁），而制式槍彈為專業
    工廠所製造，供殺傷人員之軍火使用，具有強大殺傷力，所
    擊發之子彈若擊中人體，可能射入人體而傷及維擊生命之重
    要器官，致生死亡之結果，應為被告所得認識。又證人乙○○於本院審理中證述：我於案發時、地持球棒砸打賓士車玻
    璃，聽見槍聲之際，站在賓士車左前大燈旁等語（院卷236
    反、237 頁），核與證人丙○○於本院審理證述：我於案發
    時、地看見乙○○持球棒打賓士車駕駛座（即車身左前處）
    附近之玻璃，聽見槍聲時乙○○在賓士車駕駛座前方等語相
    符（院卷282 反頁），而被告係因其駕駛之賓士車，遭人持
    球棒接續砸打，且富豪車停於緊靠賓士車之左前車門，使乘
    坐於賓士車駕駛座之被告無法開啟左前車門，被告故而從車
    內持槍朝外射擊一節，此為被告所是認，又乙○○、丙○○
    係在丁○○駕駛富豪車衝撞賓士車2 次後，始從富豪車後座
    下車攻擊賓士車，已如上述，在丁○○駕車衝撞賓士車時，
    賓士車內之被告必會注意該部富豪車之動向，在富豪車停車
    後，該車僅有後座之人下車，駕駛座及前座無人下車，應為
    被告所清楚看見，況被告亦自承：我於案發時看見有人從富
    豪車下車等語（院卷11頁），足見被告確注意富豪車人員下
    車之情形，對於富豪車內駕駛座尚有人未下車，亦為被告所
    明知，可見被告從賓士車左前車窗朝外開槍射擊前，明知賓
    士車左前方舉手可及之距離內有人，且緊靠其開槍射擊之左
    前車窗正前方之富豪車內尚有人未下車。再以被告所擊發之
    5 顆子彈，分別擊中富豪車及丁○○、戊○○，已如上述，
    其彈著點由富豪車左側引擎蓋向右散布至開啟之右後車窗，
    呈扇形狀，有上開富豪車採證及彈道重建相片在卷可憑（警
    三卷66頁），由被告擊發5 顆子彈之彈著點及射入之角度，
    可見被告係以水平姿勢持槍，並以扇狀方式向左右方向掃射
    ，核與證人乙○○證述：我於案發時下車持球棒砸打賓士車
    ，看見被告坐在賓士車內駕駛座持手槍掃射等語相符，此經
    本院勘驗其警詢錄音帶無誤，有勘驗筆錄在卷可參（院卷17
    5 頁），又被告所擊發5 顆子彈之彈殼，均在槍擊現場賓士
    車停車位置車頭方向之地面尋獲，有上開現場圖在卷可參（
    警三卷35頁），可見被告開槍時，係將手槍伸出賓士車左前
    車窗外，否則手槍擊發時所退出之彈殼應會掉落於賓士車內
    ，被告亦供稱：於案發時我坐在賓士車駕駛座上，有多人從
    富豪車下車，拿球棒砸打賓士車玻璃，我拿起制式槍彈上膛
    後，持槍從已被打破之賓士車左前車窗玻璃外開槍射擊等語
    （院卷11頁），核與賓士車左前車窗有約40x35 公分之玻璃
    破洞相符，有賓士車採證相片足核（警三卷75、77反頁），
    應堪採信。被告若無意他人中彈死亡之發生，何以持殺傷力
    強大之制式槍彈，於上膛後加以擊發，其明知賓士車左側外
    舉手可及之距離內有人且富豪車上尚有人未下車，槍口何以
    朝向有人所在之方向射擊，且非僅射擊1 槍，而係接續射擊
    5 顆子彈，並將手槍伸出車窗外以扇形方式掃射，況被告供
    稱：案發時如果不開槍，換我被打死等語（偵一卷112 頁）
    ，益見被告於開槍射擊5 顆子彈時，內心欲與對方爭死活，
    而容認他人中彈死亡結果之發生，對於所擊發之5 顆子彈致
    生他人死亡亦不違背其本意。被告辯稱其賓士車遭3 人持棒
    砸打，開槍時並無瞄準特定目標且認為富豪車內無人，故朝
    富豪車射擊，應無殺人犯意云云，惟於案發時砸打賓士車之
    人，僅有乙○○、丙○○二人，經證人乙○○、丙○○證述
    明確，且有攝得2 人持棒身影之監視器畫面在卷可參（偵一
    卷92頁），其辯稱遭3 人砸車應與事實不符，且富豪車包括
    駕駛共可乘坐5 人，難以有2 或3 人下車，即謂富豪車內必
    已無人，被告辯稱因見3 人從富豪車下車，而認富豪車車內
    已無人，亦非可取，又開槍殺人非以特意瞄準為必要，被告
    縱未經瞄準即開槍射擊，仍無礙於其不確定殺人犯意之認定
    ，其此部分辯解應非可採。是被告可預見持制式手槍朝現有
    人所在位置擊發數顆子彈，可能因子彈射入人體而傷及維繫
    生命之重要器官，致生他人死亡之結果，仍持槍朝車外有人
    所在之方向，以扇形水平掃射5 顆子彈，主觀上顯有容認發
    生他人中彈死亡之意欲，其有殺人之不確定故意甚明。
  (四)按刑法第23條所規定之正當防衛，係以對於現在不法之侵害
    ，而出於防衛自己或他人權利之行為即足當之，所稱不法之
    侵害，只須客觀上有違法之行為，即可以自力排除其侵害而
    行使防衛權，且不以侵害之大小與行為之輕重而有所變更；
    又侵害之是否為現在，應以其侵害之是否尚在繼續中，可否
    即時排除為準，苟其侵害狀態尚在繼續中而被害人仍有受侵
    害之危險，而可以即時排除者，仍不失為現在之侵害。本件
    被告駕駛賓士車停於路旁，於戊○○駕駛富豪車衝撞其左前
    車門處2 次後，乙○○、丙○○持棒下車砸打其賓士車擋風
    玻璃、左前及左前車窗玻璃等處之行為，自屬現時不法之侵
    害，被告對此現時不法侵害，而持槍以防衛自己之權利，所
    辯係屬正當防衛等情，尚堪採信。然乙○○、丙○○所持攻
    擊武器僅為球棒，其揮砸賓士車之玻璃，僅造成玻璃裂痕及
    破損，尚未能直接攻擊坐於賓士車內受車體保護之被告等情
    ，為被告所不爭，且經證人乙○○、丙○○於本院審理中證
    述明確，復有賓士車採證相片在卷可參（警三卷67頁），是
    乙○○、丙○○持球棒攻擊被告之行為方式及危險性，尚非
    足以侵害被告之生命法益；又證人乙○○於本院審理中證述
    ：於案發時賓士車停於高雄市○○路旁，其後方有空間足以
    讓賓士車倒車後離開等語（院卷239 頁），而被告於槍擊後
    即駕駛賓士車倒車駛離現場，為被告所是認，核與證人乙○○所述相符，而被告所駕駛之賓士車車體上方設有天窗，有
    賓士車採證相片可憑（警三卷67、76反頁），且賓士車之左
    前車窗遭乙○○持球棒砸打後，有約40x35 公分之玻璃破洞
    ，已如前述，該破洞範圍非小，足供被告將手槍伸出窗外並
    朝天射擊，是依當時客觀情狀，被告遭受乙○○、丙○○之
    現時不法侵害時，應可啟動賓士車駛離現場，或開啟賓士車
    天窗後朝空鳴槍，亦可於將手槍伸出車窗後對空鳴槍等最低
    損害之防衛方式防衛其權利，被告竟萌殺人之不確定犯意，
    持制式手槍朝車窗外有人之處，以扇形水平掃射5 顆子彈之
    方式防衛其權利，其中二顆子彈分別擊中丁○○、戊○○，
    致丁○○一度呈現呼吸衰竭，其防衛之手段達足以致人於死
    之程度，其防衛行為顯然超過必要程度而過當，被告辯稱其
    防衛行為並未過當云云，應非可採，被告仍難解免殺人之罪
    責。
  (五)綜上，被告辯解應非可採，本案事證明確，被告上開非法持
    有制式槍彈、殺人未遂及教唆犯未指定犯人準誣告之犯行，
    均堪認定，應依法論科。
三、論罪科刑
    核被告事實欄一所為，分別係犯槍砲彈藥刀械管制條例第7
    條第4 項之非法持有手槍罪、同法第12條第4 項之非法持有
    子彈罪；就事實欄二所為，係犯刑法第271 條第2 項、第1
    項之殺人未遂罪，被告開槍擊中丁○○、戊○○，二人經救
    治均未生死亡結果，故被告就事實欄二之殺人犯行應屬未遂
    ，爰依刑法第25條第2 項規定減輕其刑；就事實欄三所為，
    係犯係犯教唆他人犯刑法第171 條第1 項未指定犯人準誣告
    罪，被告教唆他人為犯罪行為，係屬教唆犯，依同法第29條
    第2 項之規定，應依其所教唆之準誣告罪處罰之。被告於事
    實欄一以一持有行為觸犯上開非法持有手槍罪及持有子彈罪
    ；又於事實欄二以一開槍接續射擊5 顆子彈之行為，同時擊
    中丁○○、戊○○，侵害2 個生命法益，構成2 個殺人未遂
    罪，均為一行為觸犯數罪名之想像競合犯，皆應依刑法第55
    條規定，分別從一重之非法持有手槍罪及殺人未遂罪處斷。
    被告上揭持有制式手槍、殺人未遂及教唆犯準誣告犯行，犯
    意各別，行為互殊，均應予分論併罰。公訴意旨認被告持有
    制式手槍、殺人未遂為想像競合犯，容有未合；又公訴意旨
    認被告事實欄一所為，係於不詳時、地受陳漢宗委託而寄藏
    上開制式手槍及子彈31顆，惟陳漢宗於96年1 月18日死亡，
    有陳漢宗戶籍謄本在卷可憑（院卷179 頁），而被告係於98
    年1 月21日22時許始至陳漢宗生前放置地點拿取上開制式槍
    彈，經被告供明在卷，核與證人庚○○於本院審理證述大致
    相符，可見被告拿取本案制式槍彈時，陳漢宗已去世2 年餘
    ，無從委託被告寄藏，此外本案無事證足認陳漢宗生前有委
    託被告寄藏槍彈，公訴意旨此部分尚有未洽，惟與本院認定
    被告持有制式槍彈之基本事實相同，起訴法條同一，無庸變
    更起訴法條，併此敘明。又被告就事實欄二所為殺人未遂行
    為，係對於現在不法之侵害，而出於防衛自己之行為，屬正
    當防衛，但其防衛行為過當，均已如前述，依刑法第23條但
    書規定，減輕其刑，並遞減之。又被告就事實欄三所為教唆
    犯未指定犯人準誣告罪，於林郁璇所誣告之竊盜案件裁判確
    定前即98年2 月24日警詢中即坦白此部分案情，有警詢筆錄
    在卷可參（警一卷2 反頁），符合刑法第172 條所定於所誣
    告案件裁判確定前自白減免刑責規定，應減輕其刑。又本案
    經警據報到達高雄市新興區○○○路160 號槍擊現場處理，
    由現場拾獲5 顆彈殼及2 顆彈頭、富豪車上5 處彈著點、丁○○、戊○○所受槍傷及丁○○身體取出之1 顆彈頭、證人
    丁○○於98年2 月2 日警詢之證述，已查悉於98年1 月22日
    1 時20分駕駛賓士車綽號「凱仔」之被告涉有持有槍彈罪嫌
    ，故被告於98年2 月24日警方搜索時主動帶同警員起出扣案
    制式槍彈，核與自首要件未合，附此陳明。爰審酌被告未經
    許可持有制式手槍、子彈，並持槍朝人掃射5 發子彈，致丁○○、戊○○中彈受傷，且犯後即教唆林郁璇向警謊報賓士
    車失竊，企圖逃避追查，實非可取，惟量及其犯後坦承部分
    犯行，且與被害人丁○○、戊○○達成和解，有和解書2 份
    在卷可參（偵三卷16、17頁），並參酌被告持有槍彈之數量
    、期間、開槍時所受刺激、教唆誣告之動機等一切情狀，分
    別量處如主文所示之刑，並就罰金部分，諭知如易服勞役以
    新臺幣1000元折算1 日之折算標準，且定其應執行之刑如主
    文所示，至公訴人求處應執行有期徒刑12年，尚嫌過重，本
    院不採。另刑法第59條之酌量減輕其刑，必於犯罪之情狀，
    在客觀上足以引起一般同情，認為即予宣告法定低度刑期，
    猶嫌過重者，始有其適用（最高法院45年度臺上字第1165號
    、51年度臺上字第899 號判例意旨參照），是適用本條之前
    提要件係被告犯罪情狀於客觀上有顯可憫恕之情形，若無此
    前提要件，則不能僅因宣告法定低度刑期仍嫌過重，即適用
    上開規定予以減刑。查被告持有具殺傷力制式手槍、子彈，
    其犯罪之情狀，在客觀上尚無可憫之處，亦不足以引起一般
    同情，又被告自98年1 月21日持有槍彈至98年2 月24日遭警
    查獲，持有期間達一個月餘，尚無從據以為酌量減輕之理由
    ，辯護人請求本院對被告持有制式槍彈部分，依刑法第59條
    酌減其刑一節，尚非可採。扣案制式手槍1 枝及子彈17顆，
    經送鑑定結果，均具殺傷力，業如前述，屬違禁物，均應依
    刑法第38條第1 項第1 款規定宣告沒收；至被告於98年1 月
    22日1 時許在高雄市新興區○○○路160 號前所擊發之5 顆
    子彈及其彈殼、鑑定試射之9 顆子彈（共14顆），皆已因擊
    發、試射而喪失其違禁物之性質，爰不予宣告沒收。
據上論斷，應依刑事訴訟法第299 條第1 項前段，槍砲彈藥刀械
管制條例第7 條第4 項、第12條第4 項，刑法第11條前段、第27
1 條第2 項、第1 項、第29條第1 項、第2 項、第171 條第1 項
、第55條、第25條第2 項、第23條但書、第172 條、第42條第3
項前段、第51條第5 款、第38條第1 項第1 款，刑法施行法第1
條之1 ，判決如主文。
本案經檢察官甲○○到庭執行職務。
中    華    民    國    99    年    1     月    29    日
                  刑事第十五庭  審判長法  官  莊珮君
                                      法  官  王俊彥
                                      法  官  楊國煜
如不服本判決，應於收受本判決10日內向本院提出上訴書狀，並
應敘述具體理由，如未敘述上訴理由者，應於上訴期間屆滿後20
日內補提理由書狀於本院（均須依他造當事人之人數附繕本）「
切勿逕送上級法院」。
以上正本證明與原本無異。
中    華    民    國    99    年    1     月    29    日
                                      書記官  王芷鈴
附錄本案論罪科刑法條：
槍砲彈藥刀械管制條例第7條
未經許可，製造、販賣或運輸火砲、肩射武器、機關槍、衝鋒槍
、卡柄槍、自動步槍、普通步槍、馬槍、手槍或各類砲彈、炸彈
、爆裂物者，處死刑、無期徒刑或七年以上有期徒刑；處徒刑者
，併科新臺幣三千萬元以下罰金。
未經許可，轉讓、出租或出借前項所列槍砲、彈藥者，處無期徒
刑或五年以上有期徒刑，併科新臺幣一千萬元以下罰金。
意圖供自己或他人犯罪之用，而犯前二項之罪者，處死刑或無期
徒刑；處徒刑者，併科新臺幣五千萬元以下罰金。
未經許可，持有、寄藏或意圖販賣而陳列第一項所列槍砲、彈藥
者，處五年以上有期徒刑，併科新臺幣一千萬元以下罰金。
意圖供自己或他人犯罪之用，以強盜、搶奪、竊盜或其他非法方
法，持有依法執行公務之人所持有之第一項所列槍砲、彈藥者，
得加重其刑至二分之一。
第一項至第三項之未遂犯罰之。
槍砲彈藥刀械管制條例第12條
未經許可，製造、販賣或運輸子彈者，處一年以上七年以下有期
徒刑，併科新台幣五百萬元以下罰金。
未經許可，轉讓、出租或出借子彈者，處六月以上五年以下有期
徒刑，併科新台幣三百萬元以下罰金。
意圖供自己或他人犯罪之用，而犯前二項之罪者，處三年以上十
年以下有期徒刑，併科新台幣七百萬元以下罰金。
未經許可，持有、寄藏或意圖販賣而陳列子彈者，處五年以下有
期徒刑，併科新台幣三百萬元以下罰金。
第一項至第三項之未遂犯罰之。
刑法第271條
殺人者，處死刑、無期徒刑或十年以上有期徒刑。
前項之未遂犯罰之。
預備犯第一項之罪者，處二年以下有期徒刑。
刑法第171條
未指定犯人，而向該管公務員誣告犯罪者，處一年以下有期徒刑
、拘役或三百元以下罰金。
未指定犯人，而偽造、變造犯罪證據，或使用偽造、變造之犯罪
證據，致開始刑事訴訟程序者，亦同。

司法院資訊處製作；財團法人民間司法改革基金會備份。
